臺灣臺北地方法院民事判決　　　　　　　　　　　　九十三年度簡上字第一七七號
　　上　訴　人　乙○○
　　被上訴人　　台灣丁○○○國際股份有限公司
　　法定代理人　甲○○
　　訴訟代理人　丙○○
當事人間請求第三人異議之訴事件，上訴人對於中華民國九十二年十一月十日臺灣臺
北地方法院臺北簡易庭九十二年度北簡字第一九五一五號第一審判決提起上訴，本院
於九十三年六月二十三日言詞辯論終結，判決如下：
    主      文
原判決關於駁回上訴人後開第二項之訴部分，並訴訟費用之裁判廢棄。
本院九十二年執字第一六八八五號清償債務強制執行事件，就電視機一台、音箱三個
、翠綠龍王船一座、彌樂佛一對及傳真機一台部分強制執行程序，應予撤銷。
其餘上訴駁回。
第一、二審訴訟費用，由被上訴人負擔十分之九，餘由上訴人負擔。
    事實及理由
甲、程序部分：本件被上訴人，未於言詞辯論期日到場，核無民事訴訟法第三百八十
    六條各款所列情形，爰依上訴人之聲請，由其一造辯論而為判決。
乙、得心證之理由：
一、上訴人起訴主張石明田積欠被上訴人新臺幣（下同）十萬三千二百八十一元債務
    ，被上訴人取得九十一年度促字第四九三三五號支付命令後，即聲請對石明田之
    封並估價等候拍賣取償。經本院執行處至前開處所查封動產，惟查封之電視機一
    台、音箱三個、翠綠龍王船一座、彌樂佛一對為其所有，電腦主機及螢幕一組為
    其女兒石凌毓所有，傳真機一台為其向友人李素貞借用（前開動產以下稱為系爭
    動產），皆非石明田之所有，被上訴人就系爭動產執行之聲請應無實據，請予撤
    銷本院九十二年度執字第一六八八五號就系爭動產之執行程序等語。被上訴人則
    以動產之轉讓係以占有為公示方法，又依一般社會之通常概念，該戶戶長應為該
    戶動產占有人，而石明田既為該戶戶長，即應為該戶內動產所有人等語置辯。
二、本件原審對於上訴人之請求，判決上訴人全部敗訴，上訴人全部聲明不服，求為
    廢棄原判決，並請求撤銷系爭動產之執行程序，被上訴人則求為判決駁回上訴。
三、兩造不爭執之事實：
  １、本院九十二年度執字第一六八八五號強制執行事件，於九十二年六月二十四日
      執行前開住所之動產，並查封電視機（Proton 29吋）一台、音箱（Venice ）
      三個、電腦主機及螢幕（Leo）一組、翠綠龍王船一座、傳真機（Panafax
      UF-127）一台、彌樂佛一對。
  ２、被上訴人對上訴人主張傳真機非石明田所有不爭執（卷附通航通信電子股份有
      限公司出貨單）。
四、上訴人主張前開執行程查封之動產電視機一台、音箱三個、翠綠龍王船一座、彌
    樂佛一對為其所有，電腦主機及螢幕一組為其女兒石凌毓所有，傳真機一台為其
    向友人李素貞借用，九十二年度執字第一六八八五號強制執行事件強制執行程序
    應予撤銷，為被上訴人否認，故應審認者為上訴人就系爭動產，是否有排除強制
    執行之權利？
  （一）電視機一台、音箱三個、翠綠龍王船一座、彌樂佛一對部分：
    １、按動產物權之變動，非將動產交付，不生效力（法第七百六十一條）。而占
        有人於占有物上，行使之權利，推定其適法有此權利（民法第九百四十三條
        ）。於多數人居住之房屋內之動產，除有證據能證明物品為某一人個人所有
        外，，應推定為共有（有數獨立戶情形）或戶長（僅有一戶情形）所有。
    ２、經查，前開住所於本院九十二年度執字第一六八八五號清償債務強制執行事
        件，九十二年六月二十四日查封時
        台北市文山第二戶政事務所，九十三年四月二十一日北市文二戶字第093302
        79600號函附卷可憑（石明田為其中一戶戶長，已於查封後之九十二年八月
        二十五日遷出，見卷附石明田之
        伊庭、上訴人之女石凌毓及上訴人之子即本件強制執行債務人石明田各為一
        獨立戶之戶長。
    ３、次查，上訴人主張前開住所共有三間房間，實際居住狀況，由上訴人、石凌
        毓各居住一間，另一間則由上訴人之女石卉倫及石惠月居住，石明田大部分
        時間都在大陸，如果回來，就挪一個房間讓他睡，沒有固定的房間等語。有
        上訴人於九十三年四月十六日當庭繪製之房間配置圖，以及台北市政府警察
        局家戶訪問簽章表為憑。另石明田出境次數甚多，於九十二年間即有五次出
        境紀錄，其居住在境外之時間每次三個月或十五日不等，總計居住在境外之
        時間則達八個月零三天，即每年至少有三分之二時間未居住於前開住所，此
        有石明田出入境查詢資料附卷可稽。再參以石明田於八十七年七月一日，與
        大陸地區人民陳海英結婚（見石明田
        部分時間居住在大陸地區等語，應可採信，應認上訴人主張前開住所實際居
    ４、由上述事證足認，石明田雖於查封系爭動產時
        在場，惟僅係於返國時短期居住，前開住所實際居住之人，應為上訴人、石
        凌毓、石卉倫及石惠月。系爭動產既置於前開住所，依其占有情形，應推定
        為上訴人及石凌毓、石卉倫及石惠月等人所有或共有。又系爭動產中電視機
        一台、音箱三個、翠綠龍王船一座、彌樂佛一對部分，並無足資佐證為何人
        所有之憑證，應認為屬於上訴人所有或共有。本件強制執行程序對電視機一
        台、音箱三個、翠綠龍王船一座、彌樂佛一對實行查封，實有礙上訴人所有
        權或共有權利之行使，上訴人自得本於所有權或共有權，請求排除強制執行
        程序，上訴人此部分之請求，應屬可採。
  （二）傳真機一台部分：上訴人主張傳真機一台為其向友人李素貞借用，此有通航
        通信電子股份有限公司出貨單一紙可憑，且為被上訴人所不爭執，應堪確認
        。上訴人既基於使用借貸關係而合法占有傳真機，且本件強制執行之債務人
        為石明田，並非李素貞，上訴人自得本於其占有權源，排除強制執行程序，
        上訴人此部分之請求，亦屬有據。
  （三）電腦主機及螢幕一組部分：上訴人主張電腦主機及螢幕一組，為其女兒石凌
        毓所有（提出祥騏資訊有限公司訂購單一紙為憑），依其主張，上訴人就電
        腦主機及螢幕一組部分執行程序，並無所有權或其他足以排除強制執行之權
        利，自不得由上訴人起訴請求撤銷。（如執行標的物非債務人所有，僅得由
        所有權人起訴請求撤銷）
五、綜上所述，本件上訴人主張電視機一台、音箱三個、翠綠龍王船一座、彌樂佛一
    對為其所有（或共有），傳真機一台為其向友人李素貞借用，其有排除強制執行
    之權利等語為可採，上訴人所辯為無可取；電腦主機及螢幕一組部分，上訴人則
    無可以排除強制執行之權利。從而，上訴人請求將本院九十二年執字第一六八八
    五號清償債務強制執行事件，就電視機一台、音箱三個、翠綠龍王船一座、彌樂
    佛一對及傳真機一台部分強制執行程序撤銷，為有理由，應予准許。其請求將電
    腦主機及螢幕一組部分強制執行程序撤銷，則非有理由，應予駁回。原審就開應
    准許部分，為上訴人敗訴之判決，尚有未洽，上訴意旨求予廢棄改判，為有理由
    ，爰由本院予以廢棄改判如主文第二項所示。至於前開不應准許部分，原判決為
    上訴人敗訴之判決，並無不合，上訴意旨求予廢棄改判，為無理由，應駁回其上
    訴。
六、據上論結，本件上訴一部為有無理由，一部為無理由。依民事訴訟法第四百三十
    六條之一第三項、第四百六十三條、第三百八十五條第一項前段、第四百五十條
    、第四百四十九條第一項、第七十九條，判決如主文。
中　　　華　　　民　　　國　　九十三　　年　　　六　　　月　　三十  　　日
                                      民事第五庭
                                          審判長法  官  吳青蓉
                                                法  官  周美雲
                                                法  官  張松鈞
正本係照原本作成
本判決不得上訴。
中　　　華　　　民　　　國　　九十三　　年　　　六　　　月　　三十  　　日
                                                書記官  黃媚鵑
